臺灣臺中地方法院刑事判決　　　　　　　　　　　　　　九十年度自字第四六一號
　　自　訴　人　乙○○
　　被　　　告　甲○○
右列被告因詐欺案件，經自訴人提起自訴，本院判決如左：
    主  文
甲○○無罪。
    理  由
一、自訴意旨略以：被告甲○○自民國八十九年四月十七日起至同年七月十五日止前
    往自訴人所經營位於臺中市○○街六號之山手線卡拉ＯＫ店消費多次，累積消費
    金額為新臺幣（下同）二萬二千三百元，被告佯稱待其於八十九年七月底工程完
    工後，就可全部付清。詎被告迄今分文未付，甚至避不見面。被告以根本無法兌
    現之本票欺騙自訴人，任其白吃白喝，明顯有不法所有之意圖，因認被告涉犯刑
    法第三百三十九條第一項之詐欺取財罪嫌云云。
二、按犯罪事實應依證據認定之，無證據不得推定其犯罪事實，刑事訴訟法第一百五
    十四條定有明文。又認定不利於被告之事實，須依積極證據，苟積極證據不足為
    不利於被告事實之認定時，即應為有利於被告之認定，更不必有何有利之證據。
    最高法院三十年上字第八一六號著有判例。另刑法第三百三十九條第一項詐欺取
    財罪之成立，以意圖為自己或第三人不法所有，以詐術使人將本人或第三人之物
    交付為要件。所謂以詐術，必須被詐欺人因其詐術而陷於錯誤，若其所用方法，
    不能認為詐術，亦不致使人陷於錯誤，即不構成該罪，最高法院四十六年台上字
    第二六０號判例意旨可資參照。刑法第三百三十九條之詐欺罪，係以行為人於客
    觀上施用詐術使人陷於錯誤，並於行為之初，即以意圖為不法之所有或意圖得財
    產上之不法利益，為其構成要件，至於民事債務當事人間，若有未依債務本旨履
    行給付之情形，在一般社會經驗而言，原因非一，其因不可歸責之事由無法給付
    ，或因合法得對抗他造主張抗辯而拒絕給付，甚至債之關係成立後，始行惡意遲
    延給付，皆有可能，非必出於自始無意給付之詐欺犯罪一端，又刑事被告依法不
    負自證無罪之義務，苟無足以證明其債之關係發生時自始故意藉此從事財產犯罪
    之積極證據，自難違反刑事訴訟法第一百五十四條之規定，以被告單純債務不履
    行之客觀事態，推定被告自始即有不法所有之意圖而施用詐術。
三、經查自訴人指訴被告積欠消費款二萬二千三百元未還，並提出本票影本八紙為據
    ，訊據被告對於曾至自訴人所經營之山手線卡拉ＯＫ店消費多次，共計積欠消費
    款二萬二千三百元之事實亦自白不諱，核與自訴人指訴情節相符，是被告對自訴
    人負有二萬二千三百元之債務，固屬實情。惟查：被告先前即曾至自訴人經營之
    店內消費多次，有時直接付現金，有時是先記帳，等被告有錢時才一起付，並曾
    以票面金額超出應付消費款項之票據支付，溢付之部分，則留待被告下次消費時
    再行扣抵等情，業據被告及自訴人分別於本院九十一年一月二十八日調查時陳明
    在卷，是足證被告消費完畢後，未給付現金，而先記帳，留待被告有錢支付時，
    始一併清償之方式，乃自訴人與被告間交易之模式至明，自難認被告簽發本票之
    舉，係為取信自訴人之舉。參以被告於八十九年四月十七日至該店消費時，尚有
    先前溢付之款項一千一百元可供扣抵之情形，有發票日為同日之本票一紙附卷可
    證，則被告於消費之初，是否有不法所有意圖，甚有疑問。且被告於本院同日調
    查時供述：嗣後因為手受傷開刀，無法工作，始未付款等語，並提出診斷證明書
    一份為證，是被告所辯，尚非無據，因而雖被告事後未能清償本件消費金額，然
    尚難以此認被告於消費之時，即有不法所有之意圖。而自訴人於本院九十一年一
    月二十八日調查時復指稱：是因信任被告，始讓其簽帳，嗣後才付款，被告前來
    消費時並未使用詐騙之手段等語，是被告並無施用詐術之行為，自訴人亦非陷於
    錯誤始提供酒菜予被告消費，應堪認定。
四、綜上所述，本件應屬民事債務不履行糾葛，尚難認為被告有何施用詐術，或不法
    所有之意圖，此外，復查無其他確切證據，足認被告有何自訴人所指之詐欺犯行
    ，自難以被告尚有消費款未為給付，即遽以刑法第三百三十九條第一項之詐欺罪
    相繩，是被告犯罪不能證明，依法應為無罪之諭知。
據上論斷，應依刑事訴訟法第三百四十三條、第三百零一條第一項，判決如主文。
中      華      民      國    九十一    年      八      月    十  三    日
                              臺灣臺中地方法院刑事第七庭
                               審判長法  官  夏  一  
                                     法  官  簡  源  希
                                     法  官  郭  妙  俐
右正本證明與原本無異。
如不服本判決，應於判決送達後十日內向本院提出上訴狀，上訴於臺灣高等法院臺中
分院( 須附繕本 )。
                                     書記官
中      華      民      國    九十一    年      八      月    十  三    日
